【裁判字號】    99,訴,719
【裁判日期】    990624
【裁判案由】    毒品危害防制條例
【裁判全文】
臺灣高雄地方法院刑事判決               99年度訴字第719號
公  訴  人  臺灣高雄地方法院檢察署檢察官
被      告  甲○○
上列被告因毒品危害防制條例案件，經檢察官提起公訴（99年度
偵字第4638號），被告於準備程序進行中就被訴事實為有罪之陳
述，經本院合議庭裁定改依簡式審判程序審理，判決如下：
    主  文
甲○○施用第一級毒品，累犯，處有期徒刑拾月。扣案之第一級
毒品海洛因壹包（驗前淨重零點貳貳參公克，驗後淨重零點貳壹
參公克）暨其包裝袋壹只，沒收銷燬之。
    事  實
一、甲○○前於民國87年間，因施用毒品案件，經本院以87年度
    毒聲字第2681號裁定送觀察、勒戒後，因認有繼續施用毒品
    傾向，復經本院以87年度毒聲字第3352號裁定送強制戒治，
    經本院以88年度毒聲字第2059號裁定停止戒治後，經交付保
    護管束期滿，由台灣高雄地方法院檢察署檢察官於88年12月
    6 日以88年度戒毒偵字第369 號為不起訴處分確定。復於89
    年間因施用毒品案件，經本院以89年度毒聲字第9189號裁定
    送強制戒治，並判處有期徒刑8 月確定，嗣於92年2 月4 日
    強制戒治期滿。再於94年間，因施用毒品案件，經本院以94
    年度訴字第910 號判決處有期徒刑1 年確定；於94年間，因
    竊盜案件，經本院以94年度簡字第7158號判決處有期徒刑3
    月確定，2 案接續執行，於96年1 月4 日徒刑執行完畢出監
    。另於97年間，因施用毒品案件，經本院以97年審訴字第90
    7 號判決處有期徒刑8 月確定，甫於98年6 月24日徒刑執行
    完畢出監。
二、詎其仍未戒除毒癮，明知海洛因、甲基安非他命分別係毒品
    危害防制條例第2 條第2 項第1 款、第2 款所定之第一級毒
    品、第二級毒品，不得持有、施用，竟於上開施用毒品犯行
    執行完畢後5 年內，復基於施用第一級毒品海洛因及第二級
    毒品甲基安非他命之犯意，於99年1 月4 日10時許，在高雄
    縣鳳山市海光四村520 號住處，以將海洛因及甲基安非他命
    注入針筒後施打之方式，同時施用第一級毒品海洛因及第二
    級毒品甲基安非他命1 次。嗣於99年1 月4 日14時20分許，
    在高雄縣鳳山市○○路與河堤路口，因行跡可疑，為警查獲
    ，並扣得第一級毒品海洛因1 小包（驗前淨重為0.223 公克
    ，驗後淨重為0.213 公克），經獲其同意採尿送驗，結果呈
    嗎啡及甲基安非他命陽性反應，始悉上情。
三、案經高雄市政府警察局苓雅分局報告臺灣高雄地方法院檢察
    署檢察官偵查起訴。
    理  由
一、本案被告甲○○所犯之罪，並非法定刑為死刑、無期徒刑或
    最輕本刑三年以上有期徒刑之罪，亦非高等法院管轄第一審
    之案件，其於本院準備程序中就被訴事實已為有罪之陳述，
    本院乃裁定進行簡式審判程序。又簡式審判程序之證據調查
    ，依刑事訴訟法第273 條之2 規定，不受同法第159 條第1
    項審判外陳述排除之限制，再被告對於卷內之各項證據亦不
    爭執證據能力，故卷內所列之各項證據，自得作為證據，先
    予敘明。
二、上開犯罪事實，業經被告甲○○坦承不諱，其於99年1 月4
    日15時35分許，為警查獲後所採之尿液，經送檢驗結果，確
    呈嗎啡、甲基安非他命陽性反應，而扣案之白色粉末1 小包
    （檢驗前淨重0.223 公克，檢驗後淨重0.213 公克），經送
    高雄市立凱旋醫院鑑定結果，確係海洛因無訛，此有高雄市
    政府警察局苓雅分局偵辦麻藥煙毒案件嫌疑人尿液採證代碼
    對照表、濫用藥物尿液檢體監管紀錄表、高雄市立凱旋醫院
    99年1 月25日濫用藥物尿液檢驗報告、該院99年1 月19日高
    市凱醫驗字第12112 號濫用藥物成品檢驗鑑定書各1 紙及查
    獲照片5 張（見高雄市政府警察局苓雅分局警卷第10頁至第
    11頁、第27頁至第29頁、99年度偵字第4638號卷第20頁、第
    30頁）在卷可參。再毒品危害防制條例於92年7 月9 日修正
    公布，自93年1 月9 日施行，其中第20條、第23條將施用毒
    品之刑事處遇程序，區分為「初犯」及「5 年內再犯」、「
    5 年後再犯」。經觀察、勒戒或強制戒治執行完畢釋放後，
    「5 年後再犯」者，前所實施之觀察、勒戒或強制戒治已足
    以遮斷其施用毒品之毒癮，為期自新及協助其斷除毒癮，仍
    適用「初犯」規定，先經觀察、勒戒或強制戒治之程序。從
    而依修正後之規定，僅限於「初犯」及「5 年後再犯」二種
    情形，始應先經觀察、勒戒或強制戒治程序。倘被告於5年
    內已再犯，經依法追訴處罰，縱其第3 次（或第3 次以上）
    再度施用毒品之時間，在初犯經觀察、勒戒或強制戒治執行
    完畢釋放5 年以後，已不合於「5 年後再犯」之規定，且因
    已於「5 年內再犯」，顯見其再犯率甚高，原實施觀察、勒
    戒或強制戒治，已無法收其實效，即應依該條例第10條處罰
    （最高法院95年度第7 次刑事庭會議決議意旨）。查本件被
    告前於87年間因施用毒品案件，經本院裁定送觀察、勒戒後
    ，因認有繼續施用毒品傾向，復經本院裁定送強制戒治，嗣
    裁定停止戒治後，經交付保護管束期滿，由台灣高雄地方法
    院檢察署檢察官於88年12月6 日以88年度戒毒偵字第369 號
    為不起訴處分確定。復於89年間因施用毒品案件，經本院裁
    定送強制戒治，並判處有期徒刑8 月確定，嗣於92年2 月4
    日強制戒治期滿。再於94年間，因施用毒品案件，經本院判
    決處有期徒刑1 年確定；於94年間，因竊盜案件，經本院判
    決處有期徒刑3 月確定，2 案接續執行，於96年1 月4 日徒
    刑執行完畢出監。另於97年間，因施用毒品案件，經本院判
    決處有期徒刑8 月確定，甫於98年6 月24日徒刑執行完畢出
    監等情，有臺灣高等法院被告前案紀錄表及本院被告院內索
    引卡紀錄表可證。是被告本件施用毒品犯行，雖係於其強制
    戒治執行完畢釋放後5 年後所為，然其當中已於94年、97年
    間，因施用毒品案件，經法院判決有罪確定，並已執行完畢
    後出獄，依上開決議意旨，應認被告之再犯率甚高，實施觀
    察勒戒及強制戒治已無法收其實效，不合於毒品危害防制條
    例第20條「5 年後再犯」之規定，仍應依該條例第10條第1
    項、第2 項之規定論處。是本件事證明確，被告犯行堪以認
    定，應予依法論科。
三、核被告所為，係犯毒品危害防制條例第10條第1 項之施用第
    一級毒品罪及同條第2 項之施用第二級毒品罪。其持有第一
    級毒品海洛因及第二級毒品甲基安非他命之低度行為，均為
    施用之高度行為所吸收，俱不另論罪。又第一級毒品海洛因
    與第二級毒品甲基安非他命，均可以注射、煙吸、口服等方
    式施用（行政院衛生署管制藥品管理局93年2 月9 日管宣字
    第0930001092號及該局93年12月22日管宣字第0930012251號
    函可資參照），查被告係於99年1 月4 日10時許，以將海洛
    因及甲基安非他命注入針筒後施打之方式，同時施用第一級
    毒品海洛因及第二級毒品甲基安非他命1 次，業據被告供述
    在卷，與被告經警採集尿液送驗結果，確同時呈現上開嗎啡
    、甲基安非他命陽性反應相符，此亦有上開尿液檢驗報告附
    卷可憑，而客觀上並無任何證據顯示被告係分別施用第一級
    毒品海洛因及第二級毒品甲基安非他命，是基於「罪疑有利
    被告原則」（in dubio proreo ），應認被告之供述係屬可
    採。被告於99年1 月4 日，應係以針筒注射之方式，同時施
    用第一級、第二級毒品，為想像競合犯，應從一重之毒品危
    害防制條例第10條第1 項之施用第一級毒品罪處斷，檢察官
    認被告所犯上開二罪間，犯意個別，行為互異，應予分論併
    罰，容有誤會，附此敘明。再被告有如犯罪事實欄所述之前
    案紀錄，有臺灣高等法院被告前案紀錄表在卷可查，其受有
    期徒刑執行完畢後，5 年內故意再犯本件有期徒刑以上之罪
    ，為累犯，應依刑法第47條第1 項之規定，加重其刑。爰審
    酌被告前已有多次施用毒品之前科紀錄，並因而入監服刑，
    經觀察、勒戒、強制戒治，並經追訴審判及刑之執行完畢釋
    放後，均仍未能徹底戒絕毒品，再犯本件施用毒品犯行，足
    見其戒絕毒癮之意志不堅，未能體悟施用毒品對己身所造成
    之傷害及社會之負擔，所為顯不足取，惟念其犯後坦承犯行
    ，態度甚佳，尚有悔意，並慮及施用毒品乃戕害自身健康，
    尚未直接危害他人等一切情狀，量處如主文所示之刑，以示
    懲儆。又扣案之白色粉末1 包（驗前淨重0.223 公克，驗後
    淨重0.213 公克），經鑑定結果，確屬毒品危害防制條例第
    2 條第2 項第1 款所稱之第一級毒品海洛因，已如前述，而
    裝盛該毒品之包裝袋1 只，因直接包覆該毒品，其上顯留有
    該毒品之殘渣，衡情自難與之析離，當應整體視之為毒品，
    均併予依毒品危害防制條例第18條第1 項前段宣告沒收銷燬
    ，至鑑驗耗損之毒品海洛因既已滅失，自無庸為沒收銷燬之
    諭知，附此敘明。
據上論斷，應依刑事訴訟法第273 條之1 第1 項、第299 條第1
項前段，毒品危害防制條例第10條第1 項、第2 項、第18條第1
項前段，刑法第11條、第55條、第47條第1 項，判決如主文。
本案經檢察官鄧藤墩到庭執行職務。
中    華    民    國    99    年    6     月    24    日
                  刑事第七庭  法  官  簡佩珺
以上正本證明與原本無異。
如不服本判決應於收受送達後十日內向本院提出上訴書狀，並應
敘述具體理由；其未敘述上訴理由者，應於上訴期間屆滿後二十
日內向本院補提理由書（均須按他造當事人之人數附繕本）「切
勿逕送上級法院」。
中    華    民    國    99    年    6     月    24    日
                              書記官  蕭家玲
附錄犯罪科刑法條：
毒品危害防制條例第10條
施用第一級毒品者，處 6 月以上 5 年以下有期徒刑。
施用第二級毒品者，處 3 年以下有期徒刑。

司法院資訊處製作；財團法人民間司法改革基金會備份。
